臺灣高等法院高雄分院刑事判決　　　 100年度上訴字第1230號
上　訴　人
即　被　告　張壹清
選任辯護人　謝國允律師
上列上訴人因強盜等案件，不服臺灣高雄地方法院100 年度訴字
第435 號中華民國100 年6 月10日第一審判決（起訴案號：臺灣
高雄地方法院檢察署99年度偵字第9062號），提起上訴，本院判
決如下：
     主  文
上訴駁回。
     事  實
一、張壹清前因殺人未遂案件，經臺灣高雄地方法院以80年度訴
    字第2747號判決判處有期徒刑5 年6 月確定；又因竊盜案件
    ，經該院及本院判處有期徒刑8 月確定。嗣上開2 罪，經法
    院定應執行有期徒刑6 年確定，於83年9 月27日縮短刑期假
    釋出監。其假釋期間，再因肅清煙毒條例案件，經該院以86
    年度訴字第2749號判決判處有期徒刑3 年2 月確定。嗣撤銷
    假釋，執行殘刑，上開各案接續執行，於89年8 月11日縮短
    刑期假釋出監。假釋期間，復因施用毒品案件，經撤銷假釋
    ，執行殘刑，於95年7 月3 日因縮短刑期執畢出監。詎其仍
    不知警惕，見高雄市鳳山區○○○路、海涵路附近，夜間照
    明不佳，過往人車稀少，竟持其於97年3 、4 月間，在高雄
    市小港區桂林汽車旅館內，以新臺幣5 萬元之價格，向姓名
    年籍不詳綽號「阿明」之成年男子購得、因欠缺滑套彈簧及
    撞針故障等因素而無法擊發，嗣後經其自行更換滑套彈簧及
    將撞針除鏽，始可擊發之西班牙STAR廠BM型口徑9mm 制式半
    自動手槍1 支（槍枝管制編號0000000000號，含彈匣1 個）
    ，及口徑9mm 之制式子彈9 顆（製造槍枝及持有子彈部分，
    業經臺灣高雄地方法院檢察署檢察官為不起訴處分確定在案
    ），為下列行為：
  (一)於99年3 月4 日21時50分前某時，騎乘其妻陳忞元所有車牌
    號碼YAR-402 號銀色重型機車，攜帶上開客觀上足以對人生
    命、身體、安全構成威脅，可供兇器使用之可發射子彈具殺
    傷力之上開制式手槍1 支及子彈9 顆（事先已將子彈上膛，
    並將擊錘固定在後），並頭戴其所有鴨舌帽及半罩式白色安
    全帽；手、口分別戴塑膠手套、黑色口罩，機車車牌亦以黑
    色口罩遮住作為掩飾，在高雄市○○區○○路重劃區內物色
    強盜對象。同日21時50分許，見李永財駕駛車牌號碼ZT-498
    6 號銀色自用小客車，副駕駛座搭載高玉萍，未熄火而暫停
    於高雄市鳳山區○○○路附近（保南一路與寶陽路間之無名
    路），認有機可乘，遂將其所騎乘之上揭機車，停放於李永
    財所駕駛之自用小客車後方後，即意圖為自己不法之所有，
    先右手持上揭槍彈，步行至李永財自用小客車之駕駛座車門
    外，再動手開啟駕駛座之車門，然因李永財駕駛座車門上鎖
    無法開啟，遂以上開槍枝之槍管敲打上開車輛駕駛座之車窗
    ，示意李永財將車窗搖下，欲以此脅迫之方式，使李永財、
    高玉萍不能抗拒，而強盜財物。嗣因李永財車輛未熄火，見
    張壹清持有槍枝並敲打車窗，驚嚇之餘立即駕車前進而離開
    現場，致張壹清未能得手財物而強盜未遂。嗣經高玉萍報警
    處理，警方在李永財上揭自小客車副駕駛座地板上發現已擊
    發撞擊鉛彈頭1 顆，並在高雄縣鳳山市重劃區○○○○路與
    寶陽路間之無名路槍擊現場處，發現已擊發之彈殼1顆 。
  (二)於99年3 月7 日23時20分前某時，騎乘其所有車牌號碼YB6-
    118 號重型機車，攜帶上開客觀上足以對人生命、身體、安
    全構成威脅，可供兇器使用之可發射子彈具殺傷力之上開制
    式手槍1 支及子彈8 顆（事先已將子彈上膛，並將擊錘固定
    在後），並頭戴其所有鴨舌帽及半罩式黑色安全帽；手、口
    分別戴塑膠手套、黑色口罩，機車車牌亦以黑色口罩遮住作
    為掩飾，在高雄市○○區○○路重劃區內物色強盜對象。同
    日23時20分許，見警員王超民、陳進豐所駕駛之車牌號碼06
    00-WY 黑色偵防車，停於高雄市○○區○○路附近，認有機
    可乘，遂將其所騎乘之上揭機車，停放於上開偵防車後方，
    意圖為自己不法之所有，先右手持上揭槍彈（事先已將子彈
    上膛，並將擊錘固定在後），步行至上開偵防車左後車門處
    ，再動手開啟左後車門，持上開槍枝指向駕駛座，欲以此脅
    迫之方式，使王超民、陳進豐不能抗拒，而強盜財物。惟因
    王超民、陳進豐係因該重劃區內發生上開案件而在該處執行
    埋伏勤務之警員，見張壹清開啟車門後，立即大聲喝令「警
    察、不要動、槍放下」等語，並開啟左右兩側前車門下車進
    行逮捕，張壹清見狀隨即後奔跑逃逸，致未能得手財物而強
    盜未遂。張壹清於逃逸過程中隨手將上揭槍彈丟棄於路旁草
    叢內，嗣後張壹清經警員制伏逮捕後，警方除於草叢內尋獲
    扣得上開制式手槍1 支、制式子彈8 顆外，另當場扣得張壹
    清所有供犯加重強盜罪所用之鴨舌帽1 頂、塑膠手套1 雙、
    黑色口罩2 個（3 月4 日、3 月7 日之犯行）、黑色半罩式
    安全帽1 頂（3 月7 日之犯行）；旋經其同意而在其位於高
    雄市○○區○○路95號住處，查獲其所有供加重強盜犯罪所
    用之白色半罩式安全帽1 頂（3 月4 日之犯行）。
二、案經高雄市政府警察局鳳山分局報告臺灣高雄地方法院檢察
    署檢察官偵查起訴。
    理  由
壹、程序方面
    按被告以外之人於審判外之言詞或書面陳述，除法律有規定
    者外，不得作為證據，刑事訴訟法第159 條第1 項定有明文
    。又按被告以外之人於審判外之陳述，雖不符同法第159 條
    之1 至之4 之規定，而經當事人於審判程序同意作為證據，
    法院審酌該言詞陳述或書面陳述作成時之情況，認為適當者
    ，亦得為證據。當事人、代理人或辯護人於法院調查證據時
    ，知有第159 條第1 項不得為證據之情形，而未於言詞辯論
    終結前聲明異議者，視為有前項之同意，同法第159 條之5
    第1 項、第2 項亦定有明文。查本判決下列所引用之言詞及
    書面證據（含具有傳聞證據性質之證據，符合傳聞法則例外
    之證據），檢察官、被告、辯護人於本院準備程序中均明示
    同意有證據能力（見本院卷第45頁），本院於審理時並已提
    示及告以要旨，且各經檢察官、被告、辯護人表示意見，當
    事人已知本件審判外之言詞或書面陳述為傳聞證據，亦未於
    言詞辯論終結前對該等證據聲明異議，依上開規定，亦已擬
    制同意其有證據能力；且本院審酌該等傳聞證據作成時之狀
    況，並無違法取供或其他不適宜作為證據之情形，上開證據
    自均具有證據能力。
貳、實體方面
一、訊據上訴人即被告張壹清矢口否認有何上揭加重強盜未遂犯
    行，辯稱：伊於99年3 月1 日21時許，在重劃區被打，才於
    3 月4 日、7 日晚上去尋仇，不是要去搶劫。伊知道3 月4
    日晚上銀色車子的人不是打伊之人，伊只是要把他趕走；3
    月7 日晚上的車，伊認為是打伊之人，才開該車從後車門要
    押人，不是要搶劫云云。
二、經查：
  (一)被告於99年3 月4 日21時50分前某時，騎乘其妻陳忞元所有
    車牌號碼YAR-402 號銀色重型機車，攜帶上開客觀上足以對
    人生命、身體、安全構成威脅，可供兇器使用之可發射子彈
    具殺傷力之上開制式手槍1 支及子彈9 顆（事先已將子彈上
    膛，並將擊錘固定在後），並頭戴所有鴨舌帽及半罩式白色
    安全帽；手、口分別戴塑膠手套、黑色口罩，機車車牌亦以
    黑色口罩遮住，前往高雄市○○區○○路重劃區內。同日21
    時50分許，見告訴人李永財駕駛車牌號碼ZT-4986 號銀色自
    用小客車，副駕駛座搭載告訴人高玉萍，未熄火而暫停於該
    重劃區○○○○路、寶陽路間之無名路（即保南一路附近）
    邊，遂將其所騎乘之上揭機車，停放於告訴人李永財所駕駛
    之自用小客車後方後，先右手持上揭槍彈，步行至告訴人李
    永財自用小客車之駕駛座車門外，再動手開啟駕駛座之車門
    ，然因告訴人李永財駕駛座車門上鎖無法開啟，遂以上開槍
    枝之槍管敲打上開車輛駕駛座之車窗，示意告訴人李永財將
    車窗搖下。嗣因告訴人李永財車輛未熄火，見被告持有槍枝
    並敲打車窗，驚嚇之餘立即駕車前進離開現場之際，因上揭
    自小客車之車門門柱撞擊被告持槍之右手肘處，致被告所持
    已上膛之槍枝，不慎槍口朝車內射擊子彈1 發，該子彈自告
    訴人李永財駕駛車輛之駕駛座窗戶射入後，貫穿告訴人李永
    財之左上臂後，復前進至告訴人高玉萍之左膝，致告訴人李
    永財、高玉萍分別受傷（過失傷害部分業據被告撤回上訴）
    。嗣經告訴人高玉萍報警處理，警方在告訴人李永財上揭自
    小客車副駕駛座地板上發現已擊發之鉛彈頭1 顆，在高雄市
    鳳山區重劃區○○○○○路與寶陽路間無名路槍擊現場處，
    發現已擊發之彈殼1 顆之事實，業經被告於警詢、檢察官偵
    查中、及原審審理時自承在卷（見警卷第11頁第7 行以下至
    第12頁第5 行、偵卷第7 頁第2 至7 行、原審審訴卷第32頁
    第2 至6 行）；其於本院審理時復不爭執，核與告訴人李永
    財、高玉萍於警詢、檢察官偵查中及本院審理時證述之情節
    相符（見警卷第16頁第4 至14行、第22至23行、第19頁倒數
    第7 行以下至第19頁背面第14行、第20頁第13至15行、本院
    卷第72至77頁）。此外，復有告訴人李永財入院申請單、杏
    和醫院診斷證明書、國軍高雄醫院附設民眾診療服務診斷證
    明書、搜索扣押筆錄、扣押物品目錄、高雄市○○區○○路
    蒐證照片、現場勘查報告附卷可參（見偵卷第8 至16頁、第
    30至37頁）。另扣案之手槍1 枝及子彈8 顆，經送內政部警
    政署刑事警察局鑑定，結果認為：送鑑手槍1 支（槍枝管制
    編號0000000000號，含彈匣1 個），認係口徑9mm 制式半自
    動手槍，為西班牙STAR廠BM型，槍號為0000000 號，槍管內
    具六條右旋來復線，擊發功能正常，可供擊發同口徑制式子
    彈使用，認具殺傷力。送鑑子彈8 顆，認均係口徑9 mm制式
    子彈，採樣4 顆試射，可擊發，認均具殺傷力；送鑑制式手
    槍1 支（槍枝管制編號0000000000號）試射之彈頭、彈殼，
    經與內政部警政署刑事警察局涉槍檔存資料比對結果，發現
    與該局99年3 月8 日高縣鳳警偵槍驗字第10號刑事案件證物
    採驗紀錄表送鑑「李永財等人遭槍擊案」內1 顆彈殼（現場
    編號2 即保南一路與寶陽路之間無名路），其彈底特徵紋痕
    相吻合，認係由該槍枝所擊發等情，有該局99年3 月25日刑
    鑑字第0990032347號槍彈鑑定書、99年4 月1 日刑鑑字第09
    90042482號函附卷可稽（見偵卷第28至29頁、第44至47頁）
    。是此部分事實，足堪認定。
  (二)被告於99年3 月7 日23時20分前某時，騎乘其所有車牌號碼
    YB6-118 號重型機車，攜帶上開客觀上足以對人生命、身體
    、安全構成威脅，可供兇器使用之可發射子彈具殺傷力之上
    開制式手槍1 支及子彈8 顆（事先已將子彈上膛，並將擊錘
    固定在後），並頭戴所有鴨舌帽及半罩式黑色安全帽；手、
    口分別戴塑膠手套、黑色口罩，機車車牌亦以黑色口罩遮住
    ，前往高雄市○○區○○路重劃區內。同日23時20分許，見
    警員王超民、陳進豐所駕駛之黑色偵防車，停於高雄市○○
    區○○路附近，遂將其所騎乘之上揭機車，停放於上開偵防
    車後方，先右手持上揭槍彈（事先已將子彈上膛，並將擊錘
    固定在後），步行至上開偵防車左後車門處，再動手開啟左
    後車門，持上開槍枝指向駕駛座。惟因王超民、陳進豐係在
    該處執行埋伏勤務之警員，見被告開啟車門後，立即大聲喝
    令「警察、不要動、槍放下」等語，並開啟左右兩側前車門
    下車進行逮捕，被告見狀隨即後奔跑逃逸，並於逃逸過程中
    隨手將上揭槍彈丟棄於路旁草叢內。嗣後被告經警員制伏逮
    捕後，警方除於草叢內尋獲扣得之上開制式手槍1 支、制式
    子彈8 顆外，另當場扣得張壹清所有之鴨舌帽1 頂、塑膠手
    套1 雙、黑色口罩2 個（3 月4 日、3 月7 日之犯行）、黑
    色半罩式安全帽1 頂（3 月7 日之犯行）；旋經其同意而在
    其位於高雄市○○區○○路95號住處，查獲其所有之白色半
    罩式安全帽1 頂（3 月4 日之犯行）之事實，業經被告於警
    詢、檢察官偵查時供陳明確（見警卷第8 頁倒數第3 至2 行
    、第9 頁第3 至12行、偵卷第6 頁第16至18行）；其於本院
    審理時復不爭執，核與證人即警員王超民、陳進豐於偵查中
    及本院審理時證述之情節相符（見偵卷第53頁第13至15行、
    第18至26行、第30行、第54頁倒數第5 至3 行、第55頁第1
    至8 行、第11至13行；本院卷第77至81頁）。此外，復有職
    務報告、搜索扣押筆錄、扣押物品目錄表在卷可稽（見警卷
    第23至29頁）。是此部分事實，亦堪認定。
  (三)被告雖以其先後2 次至現場，係因99年3 月1 日晚間在該處
    與在黑色三菱汽車內親熱之人爭執被打傷而欲尋仇云云置辯
    。惟：(1)被告所指遭人打傷之地點係在高雄市鳳山區南成里
    重劃區○○○○路段，該處為尚未完成開發之重劃區，人煙
    稀少，區○○路燈外，僅有已闢建完成之道路及雜草，此有
    卷附之該處照片可憑（見警卷第44頁、偵卷第10頁），則該
    處雖較偏僻，然亦無何地上物可資遮蔽，汽車於夜間停放該
    處路邊，透由路燈照射，亦難有隱蔽效果；而衡情一般男女
    從事親密行為，通常選擇得保隱私之隱密處所為之，其在路
    邊車內親熱，亦會關閉車窗，避免遭途經該處之路人或有心
    人士發現，徒增困擾。被告於檢察官偵查及原審審理時卻均
    供稱：該車男女停車開窗在車內親熱云云，已與常情不符，
    而屬虛妄。又上開車輛若如被告所言並未關窗，則被告只須
    在稍遠處窺看即可，何須蓄意接近觀看，反引他人不快致遭
    人毆打？又被告雖自稱被毆至臉頰瘀青，惟經原審依職權調
    取被告99年3 月8 日進入監所之入監受傷、患病經過自述登
    記簿及入監時之彩色照片，被告除左手虎口有外傷外，臉部
    並無明顯瘀傷，有法務部矯正署高雄第二監獄100 年4 月26
    日高二監總名字第1000001908號函檢附上開資料在卷可稽（
    見原審訴字卷第17至20頁），亦難認被告確有遭人毆傷臉部
    之事實。且被告既於被毆後仍想尋仇，何以其均未能記下該
    人車之任何特徵，以備日後追究，亦全未報警協力緝兇以請
    求賠償？況被告既因偷窺他人親熱招致被打，傷勢又輕，其
    在理虧下，焉有暗夜攜槍，如大海撈針般尋找仇人報仇之必
    要？是被告所辯其於入監前確曾遭人毆傷臉頰，而前往尋仇
    云云，已難認為真實。(2)被告於警詢時供稱：99年3 月4 日
    從鳳山市○○路進入重劃區○○○路，發現路邊有一部銀色
    汽車，就騎機車靠近該車看車內是否為前幾天打伊之人，因
    為車窗太暗，所以就往前行駛再折返回來，並將機車停放在
    該銀色汽車車後，持槍步行靠近該部汽車時，發現該部銀色
    汽車駕駛很像之前毆打伊之人，所以持槍用槍管敲打該車車
    窗，示意李永財等人將車窗搖下，以方便其認人等語（見警
    卷第11頁第12至18行）；嗣於檢察官偵查中供稱：99年3 月
    4 日只是要該車離開，99年3 月7 日才誤為是伊之仇人等語
    （見偵卷第102 頁第10至11行）；再於原審審理時則供稱：
    99年3 月4 日李永財所駕駛之銀色福特牌自用小轎車，雖與
    毆打伊之人所駕駛之黑色三菱牌自用小客車不同，但其認為
    打伊之人可能開別種顏色的車去，其發現李永財不是其要找
    之人後，想要將李永財趕走，以免該毆打伊之人不停在該處
    ；99年3 月7 日騎車經過該處，看到黑色車輛，用大燈一照
    ，發現駕駛之體格，與毆打伊之人很像，認為是其仇人等語
    （見原審訴字卷第33頁背面第2 至10行、第34頁背面第8 至
    11行）。關於99年3 月4 日被告敲打李永財車窗之原因，先
    後供述矛盾不一，已難遽信。(3)被告於原審審理時亦自承：
    騎機車過去用大燈照，就發現不是其要找的對象，且不知道
    毆打伊之人，是否會停在同一個地方等語（見原審訴字卷第
    33頁背面第12至21行、第31行、第34頁第2 至10行）。被害
    人李永財所駕駛之車輛，係銀色福特牌自用小客車，與被告
    所述黑色三菱牌自用小客車，廠牌、型式、顏色均大不相同
    ，一眼即明，且被告以機車大燈照明後，即發現李永財並非
    其要找的人；而99年3 月7 日時，警員2 人均係男性，與其
    所要找之一對男女亦不相符，況在其不確定要找之人是否會
    停在相同之處所，實無將李永財及警員所駕駛之車輛驅離該
    處之必要。縱認確有被告所指駕駛黑色轎車之男子該人，如
    被告係尋仇，應尋實際有仇之人而為之，殊無將任何停放該
    處，隨機遇見之車輛均作為尋仇對象，且其既已確定車內之
    人並非其尋仇之對象後，即不應將槍枝取出。是被告上開所
    辯：其於99年3 月4 日、7 日前往上開處所，係未尋仇云云
    ，違背事理常情，顯屬虛妄之詞，無足採信。
  (四)證人李永財、高玉萍於警詢、檢察官偵查時固均證稱：不清
    楚被告為何要開槍，在開槍前，被告並無索取財物等語（見
    警卷第16頁第15至16行、第20頁第16至17行、偵卷第51頁倒
    數第4 行以下、第52頁倒數第8 至4 行）；其等於本院審理
    時亦均證稱：被告戴口罩，沒有聽到被告講話等語（見本院
    卷第73、76頁）。證人即警員王超民、陳進豐於檢察官偵查
    中固均證稱：被告將槍指向車內時，沒有說話等語（見偵卷
    第53頁第25至26行、第55頁第7 至8 行）；證人陳進豐於本
    院審理時亦證稱：被告持槍指向他們時，並無講話等語（見
    本院卷第80頁）。惟被告是否有強盜之犯行，應視被告是否
    有意圖為不法所有之意思，而著手於強盜行為之實施，如有
    不法所有之意圖而著手，縱未及壓制被害人意思及為取財之
    行為，亦難謂無強盜之犯意。本件被告前後2 次自停下機車
    走近被害人李永財車輛至李永財駕車離開現場止；或走近警
    員之車輛至警員開始逮捕被告時止，時間均至為短暫，被告
    雖未及為取財之明示意思表示，告訴人李永財即迅速開車離
    開，警員亦即時圍捕被告，但此時仍應視客觀外在之行為，
    判斷被告是否有強盜之犯意，尚難僅因被告未及為強盜取財
    之明示意思表示，即認被告無強盜取財之犯意。按被告持槍
    至案發現場之目的，並非為被毆打後之報復、尋仇，業如上
    述；被告在毫無目的、利益之考量下，以其當時從事大理石
    技工之正當職業，家中有父親及妻兒之身家情況（見警卷第
    8 頁），衡情當無甘冒遭警臨檢查緝之風險，而於夜間攜帶
    極具殺傷力之制式手槍，前往人車稀少之重劃區內遊蕩可能
    ，更無對偶然停車於該處之他人持槍恐嚇，進而自曝違法持
    槍恐嚇，增加被警緝捕刑責加身之必要；又被告縱僅係單純
    恐嚇他人離開現場，僅須在車外持槍指向被害人，以手勢指
    示被害人離去，即可達到恐嚇及驅離之目的，何須試圖開啟
    車門，要求被害人搖下車窗？（證人李永財、高玉萍之證詞
    ，見本院卷第72、75頁）。再被告於夜間身攜火力強大之手
    槍外出，若再有特殊裝扮，極易引起員警前來臨檢，勢必增
    加遭警查獲之危險，以被告具有煙毒、傷害、違反槍砲彈藥
    刀械管制條例等犯罪前科觀之（有臺灣高等法院被告前案紀
    錄表可憑，見本院卷第27至32頁），應為被告所明知。惟其
    不僅頭戴安全帽、鴉舌帽、口戴口罩、手戴塑膠手套，並以
    口罩遮蓋機車車牌在上開重劃區內出沒，參以頭戴安全帽、
    鴉舌帽、口戴口罩均足以遮掩面部，手戴手套則可避免留下
    指紋，口罩遮蓋機車車牌，更可防止遭警循車牌追查等情，
    被告竟於夜間，攜帶已將子彈上膛，並將擊錘固定在後，隨
    時可以擊發，足以壓制被害人反抗之制式手槍，並為上開足
    以避免被害人指認容貌、車牌號碼及阻止員警採集指紋等追
    查犯罪之裝扮，在人車稀少之重劃區內出沒，並前後2 次發
    現單獨停放路邊之汽車時，分別以機車大燈照射車內、近身
    查看車內之方式確定車內有人後（證人李永財、陳進豐之證
    詞，見本院卷第72、80頁），即停下機車，持槍接近後試圖
    打開車門、打開車門，均足認被告為上開犯行時，除為避免
    他人日後指認其面貌、藉由機車車牌查得其年籍外，並避免
    於碰觸汽車、被害人身體或搜索車內財物時留下指紋而遭警
    追緝。是被告於案發時確係欲以持槍指向駕駛人之脅迫方式
    ，強盜被害人身上或該車內之財物無訛，其有強盜財物之不
    法所有意圖至明。
  (五)按刑法強盜罪之行為態樣包含強暴與脅迫，強盜之著手，應
    以實施強暴、脅迫等行為為標準。所謂「強暴」，係謂直接
    或間接對於人之身體施以暴力，以壓制被害人之抗拒之狀態
    而言；「脅迫」則係指行為人以威嚇加之於被害人，使其精
    神上萌生恐懼之心理，以達到至使不能抗拒之程度；又強盜
    罪之強暴、脅迫，祇須抑壓被害人之抗拒或使被害人身體上
    、精神上，處於不能抗拒之狀態為已足，其暴力縱未與被害
    人身體接觸，仍不能不謂有強暴、脅迫之行為；又強盜罪之
    構成，固以其所實施之強暴、脅迫手段是否已達於使人不能
    抗拒之程度為必要，然是否不能抗拒，應就社會一般通念，
    在客觀上是否足以抑制被害人之意思自由為斷，行為人所施
    用之不法方法，祇須抑壓被害人之抗拒，足以喪失其自由意
    思為已足，縱令被害人實際並無抗拒行為，仍於強盜罪之成
    立，不生影響（最高法院23年度非字第85號判例、93年度台
    上字第3251號、第1497號、94年度台上字第7041號、95年度
    台上字第4801號判決意旨參照）。次按強盜罪以強暴、脅迫
    等方法，致使不能抗拒為構成要件之一，當然含有使人行無
    義務之事之性質。若強盜犯行業已著手實施，則所為強暴、
    脅迫使人行無義務之事行為，應包括在強盜行為之內，無另
    行成立刑法第304 條第1 項之使人行無義務之事罪之餘地（
    最高法院92年度台上字第3860號判決意旨參照）。本件2 次
    案發時間分別在21時50分許、23時20分許之深夜時分，而被
    害人李永財與高玉萍2 人於銀色小轎車內，王超民、陳進豐
    於黑色偵防車內，突遇被告手持具殺傷力之制式手槍近距離
    直指，倘李永財等人不從，被告極可能在瞬間即扣下扳機，
    取其等性命或使之受傷，則一般人於此情形下，其意思、自
    由均將受壓抑而無法抵抗；參以被害人李永財於被告以槍敲
    打車窗後，不敢開啟車窗隨即駕車離去，顯見李永財確已心
    生畏懼，其自由意志並已受壓抑，應認被告上開行為，客觀
    上已達到至使李永財喪失意思自由而不能抗拒之脅迫程度甚
    明。又被告以具殺傷力制式槍枝指向警員王超民、陳進豐，
    而王超民、陳進豐因職責所在，復趨前追趕被告，惟以一般
    人於深夜，在人跡稀少之重劃區內，突遇精壯男子持足以致
    人死傷之槍枝指向駕駛座施以脅迫之客觀環境觀察，被告所
    為之上開不法手段，當足以抑制通常人之抗拒，並壓抑其意
    思自由，而達不能抗拒之程度。至王超民、陳進豐於受脅迫
    後，復趨前追趕被告，乃係其等職責之所在，自不能據此被
    告之上開行為，尚不足以壓制被害人之意思自由；且即使被
    害人曾為實際之抵抗行為，依上所述，亦無礙於被告強盜罪
    責之成立。本件被告並非因尋仇而至重劃區現場，而係基於
    不法所有之強盜意圖，隨機尋找行強對象，非僅係為恐嚇或
    強制車內之人，已如上述，其深夜持槍在人煙稀少之重劃區
    內，持槍著手敲擊車窗示意搖下車窗、開啟車門指向車內人
    員，雖未口出交出財物等言語，惟其行為已對被害人實施脅
    迫行為而著手為強盜犯行甚明。被告辯稱：其持槍僅係要脅
    迫車內人員，僅成立強制未遂罪等語，顯係避重就輕之詞，
    不足採信。
  (六)綜上所述，被告所辯均屬卸責之詞，洵無足採。本件事證已
    臻明確，被告犯行均堪認定，均應依法論科。
三、按刑法上所謂兇器，其種類並無限制，凡客觀上足對人之生
    命、身體、安全構成威脅，具有危險性之兇器均屬之，且祇
    須行為時攜帶此種具有危險性之兇器為已足，並不以攜帶之
    初有行兇之意圖為必要（最高法院79年台上字第5253號判例
    可資參照）。而被告持以犯上開強盜未遂犯行所用之上開制
    式手槍，經鑑定結果具有殺傷力，已如上述，若持之用以攻
    擊人體，顯足以造成傷害，是該槍彈客觀上應足可對人之生
    命、身體、安全構成威脅，具有危險性，應屬刑法第321 條
    第1 項第3 款所定之兇器。次按強盜罪之既遂與否，以已未
    得財為標準，若僅施用強暴、脅迫等手段，而未取得財物者
    ，仍應以未遂論（最高法院21年度上字第892 號判例參照）
    。核被告所為，均係犯刑法第330 條第2 項、第1 項之攜帶
    兇器強盜未遂罪；檢察官起訴意旨認係犯刑法第328 條第3
    項、第1 項之普通強盜未遂罪，容有誤會，惟起訴之基本社
    會事實相同，均依刑事訴訟法第300 條規定，變更起訴法條
    為刑法第330 條第2 項、第1 項。被告已著手於攜帶兇器強
    盜行為之實行而未得取得財物，均為未遂犯，各依刑法第25
    條第2 項規定，減輕其刑。又被告所犯上開各罪間，均時地
    有隔、犯意各別，犯罪被害人法益不同，應論以數罪併罰之
    。再被告有如事實欄所列之犯罪前科，有臺灣高等法院被告
    前案紀錄表在卷足參，其於有期徒刑執行完畢後，5 年以內
    再故意犯本件加重強盜未遂罪2 罪，均為累犯，應各依刑法
    第47條第1 項規定，均加重其刑，並均先加而後減之。
四、原審認被告事證明確，因而適用刑法第330 條第2 項、第1
    項、第25條第2 項、第47條第1 項、第51條第5 款、第38條
    第1 項第1 款、第2 款規定；及審酌被告年輕力壯，竟持具
    殺傷力槍彈欲強盜他人財物，其強盜手段具有極易致人死傷
    之高度危險性，並因而傷及被害人李永財、高玉萍，惟尚無
    犯罪所得，及其犯罪之動機、目的、情節、手段、家庭狀況
    等一切情狀，就其所犯上開2 罪，於法定刑度內各量處有期
    徒刑3 年10月，並與其所犯過失傷害罪部分所宣告之刑，定
    其應執行之刑；又敘明：扣案之西班牙STAR廠BM型口徑9mm
    制式半自動手槍1 支（槍枝管制編號0000000000號，含彈匣
    1 個），及鑑驗剩餘之口徑9mm 之制式子彈4 顆，經送內政
    部警政署刑事警察局鑑定結果，均具殺傷力，已如上述，係
    屬違禁物，不問屬於犯人與否，均依刑法第38條第1 項第1
    款之規定，宣告沒收之。至現場已擊發之制式子彈彈頭1 顆
    、彈殼1 顆、送驗已擊發之制式子彈4 顆，因已不具子彈之
    外型及功能，已無殺傷力，非違禁物，不予宣告沒收；扣案
    之半罩式黑色安全帽1 頂、半罩式白色安全帽1 頂、鴨舌帽
    1 頂、黑色口罩2 個、塑膠手套1 雙，均係被告所有，且為
    供掩飾其容貌之犯本件強盜未遂罪所用之物（99年3 月4 日
    使用半罩式白色安全帽1 頂、鴨舌帽1 頂、黑色口罩2 個、
    塑膠手套1 雙、；99年3 月7 日則使用半罩式黑色安全帽1
    頂、鴨舌帽1 頂、黑色口罩2 個、塑膠手套1 雙），均依刑
    法第38條第1 項第2 款之規定，宣告沒收；扣案甲基安非他
    命1 包、甲基安非他命吸食器1 支，非供本件犯罪之用，且
    施用毒品部分，已由臺灣高雄地方法院檢察署檢察官為不起
    訴處分確定在案，扣得之甲基安非他命毒品亦經該院宣告沒
    收確定；另扣案黑色外套1 件、淺綠色外套1 件、多鏡片眼
    鏡及塑膠手套1 個，雖均係被告所有，惟均係被告日常生活
    穿著所用，與本案犯行無直接關連性，且非違禁物；又MOTO
    ROLA牌行動電話1 支（含SIM 卡1 張，門號0000000000號）
    、棉花棒4 枝、塑膠吸管1 支、鐵夾1 支、塑膠手套1 個，
    無證據證明係供本件犯罪所用之物，均不併予宣告沒收。其
    認事用法，核無不合，量刑亦屬允當。被告上訴意旨否認犯
    罪，指摘原判決不當，為無理由，應予駁回。
五、被告所犯過失傷害罪部分，業據被告於本院審理時撤回上訴
    ，本院不予審究，附此敘明。
據上論斷，應依刑事訴訟法第368條，判決如主文。
本案經檢察官許月雲到庭執行職務。
中    華    民    國   100    年    9     月    27    日
                  刑事第十庭    審判長法  官  陳中和
                                      法  官  蔡國
                                      法  官  林水城
以上正本證明與原本無異。
如不服本判決應於收受本判決後10日內向本院提出上訴書狀，其
未敘述上訴理由者，並得於提起上訴後10日內向本院補提理由書
狀（均須按他造當事人之人數附繕本）「切勿逕送上級法院」。
中    華    民    國   100    年    9     月    27    日
                                      書記官  蔡佳君
附錄本判決論罪科刑法條：
 中華民國刑法第330條
（加重強盜罪）
犯強盜罪而有第 321 條第 1 項各款情形之一者，處 7 年以上
有期徒刑。
前項之未遂犯罰之。